---
title: "Regresión con Componentes Principales"
output:
  html_document:
    df_print: paged
  pdf_document: default
  citation_package: natbib
biblio-style: apsr
---

```{r setup, warning=FALSE, message=FALSE, echo=TRUE}
#Se cargan las librerías
library(tidyverse)
library(ggplot2)
library(GGally)
library(car)
library(pls)
library(tidymodels)
set.seed(1234)
```

## Conjunto de datos: Jugadores de la NBA

Se utilizará un conjunto de datos con información sobre jugadores de la NBA obtenido del sitio web Basketball Reference (https://www.basketball-reference.com/), que fue preprocesado por los docentes de EEA. Incluye información de jugadores de la NBA para la temporada 2019-2020 en base a sus estadísticas de juego durante la temporada 2018-2019. La variable respuesta es salario.

```{r}
# Los datos de salario son para la temporada 2019-2020
nba = read_csv("_nba_player_stats_salary_2019_2020.csv") %>%
  rename(salary = mean_salary_2019_2020) %>% 
  mutate(Pos = str_remove(string = Pos, pattern = "\\-.*")) %>% 
  mutate_all(~replace(., is.na(.), 0))
nba
```

```{r}
#Se conservan solo las variables numéricas
nba_num<-nba%>%select_if(is.numeric) 
```

## Análisis exploratorio
```{r}
#Correlación de Pearson
nba_num %>% 
  ggcorr(., layout.exp = 5, hjust = 1, size = 3, nbreaks = 5, color = "grey50") + 
  labs(title='Correlograma de variables cuantitativas')
```

Un gran número de variables presenta una correlación positiva por arriba en el rango [0.6,1]

```{r}
#Se genera un nuevo dataframe sin la variable respuesta "salary"
nba_x<-nba_num%>%select(-c(salary))
```

## Ajuste de Modelo Lineal

```{r}
#Estandarización 
nba_xs<-as.data.frame(scale(nba_x))
nba_y<-nba_num%>%select(c(salary))
nba_ys<-as.data.frame(scale(nba_y))
nba_xs_y<-data.frame(nba_y,nba_xs)
#Eliminación de NA
nba_xs_y<-nba_xs_y%>%select(-c(X2P,X2PA,TRB,PTS))
```

```{r}
#Modelo Lineal
ml<-lm(salary~.,data=nba_xs_y)
tidy_ml <- tidy(ml, conf.int = TRUE)
tidy_ml
```
```{r}
glance(ml)
```


Al ajustar el modelo, se observa que, a pesar de tener un coeficiente de determinación de 0.66, la mayoría de las variables resultan no significativas. Además, el coeficiente de algunas variables, por ejemplo G, tiene signo negativo, contrario a lo que se espera del efecto del aumento de la cantidad de partidos sobre el salario de un jugador. 

```{r}
#Diagnóstico formal de multicolinealidad: VIF
VIF<-as.data.frame(vif(ml))
print(VIF)
```
Se observa que la mayoría de las variables presentan un VIF alto (cercano o mayor a 10), indicando la existencia de multicolinealidad.

```{r}
#Se ajusta un modelo lineal solo con las variables significativas
ml_3<-lm(salary~Age+G+TOV.,data=nba_xs_y)
tidy_ml_3 <- tidy(ml_3, conf.int = TRUE)
tidy_ml_3
```

```{r}
glance(ml_3)
```

El modelo tiene un coeficiente de determinación bajo (0.18)

## Regresión con componentes principales

```{r}
ml_pcr<-pcr(salary~.,data=nba_xs_y,scale=TRUE,validation="CV")
summary(ml_pcr)
```

De acuerdo a la salida del modelo, el error se minimiza con 18 componentes principales, que explicarían el 63.8% de la variabilidad.

```{r}
validationplot(ml_pcr,val.type="MSEP")
validationplot(ml_pcr, val.type = "R2")
```

```{r}
coef_pcr<-data.frame(ml_pcr$coefficients)
```

Finalmente, ajustamos PCR en el conjunto de datos usando M = 18, el número de componentes adecuado identificado por validación cruzada.


```{r}
ml_pcr_18 <-pcr(salary~.,data=nba_xs_y,scale=TRUE,validation="CV",ncomp=18)
summary(ml_pcr_18)
```

```{r}
validationplot(ml_pcr_18,val.type="MSEP")
validationplot(ml_pcr_18, val.type = "R2")
```
El modelo ajustado por regresión por componentes principales, con 18 PC, tiene un coeficiente de determinación de ~0.58



A continuación, tomamos las componentes principales para ajustar un modelo lineal

```{r}
nba.pca1<-prcomp(nba_xs_y[,2:43],scale=TRUE)
summary(nba.pca1)$importance
pcss<-as.data.frame(nba.pca1$x)
pcs_y<-data.frame(nba_y,pcss)

```

```{r}
#Datos proyectadoos en PC1
ggplot(pcs_y, aes(x=PC1, y=salary)) + 
  geom_point(size=3) +  
  theme(legend.position="none")
```

```{r}
#Datos proyectados en PC2
ggplot(pcs_y, aes(x=PC2, y=salary)) + 
  geom_point(size=3) +  
  theme(legend.position="none")
```

```{r}
#Se ajusta un modelo lineal con las primeras 18 PC
ml_PC18<-lm(salary~PC1+PC2+PC3+PC4+PC5+PC6+PC7+PC8+PC9+PC10+PC11+PC12+PC13+PC14+PC15+PC16+PC17+PC18,data=pcs_y)
summary(ml_PC18)
```

```{r}
VIF2<-as.data.frame(vif(ml_PC18))
print(VIF2)
```






